臺灣臺北地方法院刑事判決　　　　　　　95年度易字第2635號
　　公　訴　人　臺灣臺北地方法院檢察署檢察官
　　被　　　告　丁○○原名陶.
上列被告因傷害案件，經檢察官提起公訴（九十五年度調偵字第
一九八號），本院判決如下：
    主  文
丁○○教唆共同傷害人之身體，處有期徒刑捌月，減為有期徒刑
肆月，如易科罰金，以銀元參佰元即新臺幣玖佰元折算壹日。
    事  實
一、丁○○（原名陶健愚）於民國九十四年間受許義和委任出售
    位於臺北縣五股鄉○○路一三八號十一樓房屋，於同年七月
    十二日偕同許義和與甲○○（買受名義人蕭竣澤）簽訂買賣
    契約，隔日丁○○即向甲○○表示解除買賣契約，而生閒隙
    。雙方原約定於九十四年七月十三日下午二時許，在臺北市
    ○○○路真鍋咖啡店商討後續賠償事宜，惟丁○○無故未到
    且聯絡無著，甲○○乃偕丙○○於同日下午四時許，至丁○○所任職位於臺北市○○○路○段四十六號十二樓之一之華
    亞國際行銷有限公司（下稱華亞公司）找丁○○，丁○○當
    時未在公司內，經華亞公司不知情之員工以電話通知丁○○
    此事，詎丁○○竟出於教唆他人普通傷害之犯意，教唆乙○○（已於九十四年十二月三十一日死亡，另為不受理判決）
    及真實姓名年籍不詳之成年男子六人（共七人），共同毆打
    至華亞公司找丁○○之人，乙○○及上開男子因而萌生傷害
    人之身體之犯意聯絡，於同日下午四時三十分至華亞公司，
    由乙○○先確認甲○○、丙○○即係至華亞公司找丁○○之
    人後，隨即與上開男子分持煙灰缸、折疊椅、電話及徒手毆
    打甲○○、丙○○，致甲○○受有頭部外傷併臉部、頸部及
    右肩多處挫傷及撕裂傷、牙齒斷裂多顆、左眼結膜下出血、
    枕部頭皮下血腫等傷害，丙○○受有頭部創傷、臉部多處擦
    挫傷、鼻骨骨折等傷害，丁○○嗣於甲○○、丙○○被毆打
    後回華亞公司。
二、案經甲○○、丙○○訴由臺北市政府警察局中山分局報告臺
    灣臺北地方法院檢察署檢察官偵查起訴。
    理  由
一、訊據被告丁○○矢口否認有何教唆傷害犯行，辯稱：當天伊
    到公司的時候事情已發生，有員警在場，事先伊不曉得告訴
    人甲○○他們到公司來找伊，也不知道乙○○為什麼會到公
    司，伊和乙○○不是很熟，他們之間發生什麼衝突伊不曉得
    ，伊不知道為什麼事情會變成這樣云云。
二、經查：
(一)、本判決認定事實所引用之證據資料，業據當事人於本院最後
    審理期日調查證據時陳明同意引用為本案證據（見本院九十
    六年七月五日審理筆錄），本院審酌該等言詞供述及書面作
    成時之情況認為適當，依刑事訴訟法第一百五十九條之五之
    規定，均有證據能力，合先敘明。
(二)、1.被告丁○○於九十四年間受許義和委任出售位於臺北縣五
    股鄉○○路一三八號十一樓之房屋，於同年七月十二日偕同
    許義和與甲○○（買受名義人蕭竣澤）簽訂買賣契約，隔日
    丁○○向甲○○表示解除買賣契約；2.丁○○與甲○○原約
    定於九十四年七月十三日下午二時許，在臺北市○○○路真
    鍋咖啡店商討後續賠償事宜，惟丁○○未到；3.甲○○偕同
    丙○○於同日下午四時許至丁○○所任職之華亞公司，丁○○當時未在公司，經華亞公司員工電話通知丁○○；4.甲○○、丙○○於同日下午四時三十分，在華亞公司遭乙○○及
    真實姓名年籍不詳之成年男子六人毆打，甲○○受有頭部外
    傷併臉部、頸部及右肩多處挫傷及撕裂傷、牙齒斷裂多顆、
    左眼結膜下出血、枕部頭皮下血腫等傷害，丙○○受有頭部
    創傷、臉部多處擦挫傷、鼻骨骨折等傷害之事實，為被告丁○○所自承，且經共同被告乙○○於警詢中供稱：伊有於
    九十四年七月十三日下午四時許至華亞公司，伊問甲○○有
    何事，他要找被告，伊有與甲○○及丙○○打起來等情（見
    臺灣臺北地方法院檢察署九十四年度偵字第一五五九○號卷
    附九十四年八月八日警詢筆錄），證人即告訴人甲○○於
    偵查及審理中證稱：被告之前透過李佩如介紹，說房子貸款
    繳不出來，要伊等幫他一下，伊等是作房地產買賣，看被告
    賣多少，伊等就買多少，被告原本答應出售，但隔（十三）
    日又反悔說不賣，伊希望被告支付代書等費用，所以相約在
    南京東路上的真鍋咖啡店，時間到被告沒有來，所以伊跟丙○○及李佩如到被告民權東路的華亞公司等語（見本院九十
    六年七月十二日審理筆錄、同上偵查卷附九十四年九月十三
    日偵查筆錄），證人即告訴人丙○○於警詢及偵查中證稱
    ：九十四年七月十三日伊老闆甲○○帶伊到華亞公司去談房
    屋買賣的事情，到該公司找丁○○，對方原同意賣房子，已
    簽約但尚未過戶，之後又後悔，伊等為此事去找對方等語（
    見同上偵查卷附九十四年七月十五日警詢筆錄、九十五年二
    月十五日偵查筆錄），證人即代書周美和於偵查中證稱：
    甲○○找伊承辦臺北縣五股鄉○○路一三八號十一樓房屋之
    代書業務，是在甲○○的辦公室簽約的，賣方是許義和，買
    方是蕭竣澤，蕭竣澤委託甲○○辦理，另有一位男性陪許義
    和到場簽約，後來伊接到甲○○太太說對方反悔不賣房子，
    甲○○去理論時發生爭執，甲○○在醫院住院，伊問甲○○
    太太說買賣房屋之事是否繼續，她說不可能了，伊就將相關
    資料及合約銷毀等語（見臺灣臺北地方法院檢察署九十五年
    度調偵字第一九八號卷附九十五年十月三日偵查筆錄），
    並有房屋買賣所有權移轉契約書、契稅申報書、甲○○及丙○○之亞東紀念醫院甲種診斷證明書（見臺灣臺北地方法院
    檢察署九十四年度偵字第一五五九○號卷第三六至四○頁）
    附卷可稽；
２、被告丁○○雖否認告訴人二人在華亞公司遭乙○○等毆打乙
    事與其相關，惟查，關於本件告訴人遭毆打經過：
(1)、證人即告訴人甲○○於審理中證稱：九十四年七月十三日當
    天下午四點多，伊跟丙○○及李佩如到華亞公司去，進去的
    時候有兩個女生開門，她們問伊等要找誰，伊等說要找陶先
    生，她們就打電話，叫伊等在裡面坐，伊聽到那兩個女生跟
    電話裡的人說有人要找他，問他什麼時候要回來，那兩個女
    生打完電話之後就叫伊等在那邊等，說被告等一下就回來，
    打完電話約十分鐘以後有七人從公司外面進來，其中一人問
    伊是不是要找陶先生，伊說是，煙灰缸就打過來；伊跟丙○○被毆打，後來伊就不醒人事；伊與該七人完全不認識，是
    後來警察跟伊講乙○○的名字；乙○○就是問伊是不是要找
    陶先生的人等語（見本院九十六年七月十二日審理筆錄）；
(2)、證人即告訴人丙○○於審理中證稱：伊等去被告公司，有七
    個人進來，乙○○問甲○○是不是要找陶先生，伊等說是，
    就被打了；伊剛開始被勾住脖子，後來又用折疊椅打背部，
    也有拿電話打頭部，乙○○打甲○○；被打完以後，伊看到
    乙○○要公司小姐打電話叫被告回來，被告回到華亞公司後
    ，還跟伊等說對不起，乙○○跟被告說不用向伊等說對不起
    ；打人的人與伊等都不認識，且先向伊等確認身分，所以伊
    認為是被告唆使的等語（同見本院上開審理筆錄）；且有乙○○之指認相片一紙（見臺灣臺北地方法院檢察署九十四年
    度偵字第一五五九○號卷第二八頁）在卷可佐；
(3)、被告供承：案發當天伊確有接到公司小姐打電話說有人要來
    找伊，後來伊又接到第二通電話說發生事情，伊說馬上就到
    ；伊進去公司之後，確有向告訴人道歉等情（見本院九十六
    年七月十二日審理筆錄）；
(4)、同案被告乙○○僅於警詢中到案供承與告訴人甲○○、丙○○發生肢體衝突，惟嗣於九十四年十二月三十一日死亡，未
    能於偵查及審理中接受調查、詰問；
(5)、綜上被告及告訴人之供、證述，可知告訴人二人到華亞公司
    後，被告已因華亞公司小姐電話通知而知悉告訴人在華亞公
    司，又乙○○等出手毆打告訴人二人之人到華亞公司之時間
    ，距被告受電話通知之時間僅約十分鐘，相隔極為短暫，且
    出手前尚詢問告訴人二人是否要找被告，確認告訴人二人與
    被告之關係，出手後復隨即聯繫被告等情，均顯示乙○○等
    出手毆打告訴人二人，與被告密切相關；再衡以告訴人二人
    與乙○○等原不相識，素無怨隙等情，足認乙○○等係因被
    告教唆，始萌生共同傷害犯意，而為傷害告訴人二人之行為
    。本件被告丁○○教唆乙○○及真實姓名年籍不詳之成年男
    子六人共同傷害告訴人甲○○、丙○○之犯行，事證明確。
三、論罪科刑：
(一)、被告丁○○行為後，刑法於九十四年一月七日修正通過，於
    九十四年二月二日公布，於九十五年七月一日施行，按行為
    後法律有變更者，適用行為時之法律，但行為後之法律有利
    於行為人者，適用最有利於行為人之法律，現行刑法第二條
    第一項訂有明文，此條規定乃與刑法第一條罪刑法定主義契
    合，而貫徹法律禁止溯及既往原則，係規範行為後法律變更
    所生新舊法律比較適用之準據法，是刑法第二條本身雖經修
    正，但刑法第二條既屬適用法律之準據法，本身尚無比較新
    舊法之問題，應一律適用裁判時之現行刑法第二條規定，以
    決定適用之刑罰法律；又本次刑法法律變更，新舊法比較時
    應就罪刑有關之共犯、未遂犯、想像競合犯、牽連犯、連續
    犯、結合犯，以及累犯加重、自首減輕暨其他法定加減原因
    （如身分加減）與加減例等一切情形，綜其全部罪刑之結果
    而為比較（最高法院九十五年度第八次刑事庭會議決議參照
    ）。查刑法第二百七十七條第一項之傷害罪，法定刑為「三
    年以下有期徒刑、拘役或一千元以下罰金」，依修正前即被
    告行為時之刑法第三十三條第五款規定：「罰金：（銀元）
    一元（即新臺幣三元）以上」，而依修正後即九十五年七月
    一日修正公布施行之刑法第三十三條第五款規定：「罰金：
    新臺幣一千元以上」，經比較新、舊法結果，修正後之規定
    並非較有利於被告，則依刑法第二條第一項前段，應適用修
    正前之規定。
(二)、被告丁○○教唆原無傷害犯意之乙○○與真實姓名年籍不詳
    之成年男子六人共犯傷害罪，核被告所為，係犯刑法第二十
    九條、第二百七十七條第一項之教唆傷害罪，被告教唆他人
    使之實行犯罪，應依所教唆之傷害罪處罰之。乙○○與真實
    姓名年籍不詳之成年男子六人間，就傷害告訴人甲○○、丙○○之犯行，有犯意聯絡及行為分擔，為共同正犯；被告以
    一教唆行為教唆乙○○與真實姓名年籍不詳之成年男子六人
    共同犯傷害犯行，及乙○○與真實姓名年籍不詳之成年男子
    六人之共同犯行造成告訴人二人之傷害，均為同種想像競合
    犯，均應依刑法第五十五條之規定，從一重處斷。爰審酌被
    告於犯罪後並未坦承犯行，飾詞狡辯，態度不佳，且告訴人
    之傷勢不輕，暨被告之生活狀況、品行、智識程度等一切情
    狀，量處如主文所示之刑。
(三)、本件被告犯罪時間係於九十六年四月二十四日之前，且無中
    華民國九十六年罪犯減刑條例所定不得減刑之情形，爰依同
    條例第二條第一項第三款規定，減其宣告刑二分之一，並依
    同條例第九條規定，就被告減刑後之刑諭知易科罰金之折算
    標準。
據上論斷，應依刑事訴訟法第二百九十九條第一項前段，刑法第
二條第一項前段、第二十八條、第二百七十七條第一項、第二十
九條第一項、第二項、第五十五條，修正前刑法第四十一條第一
項前段，刑法施行法第一條之一，修正前罰金罰鍰提高標準條例
第二條，現行法規所定貨幣單位折算新臺幣條例第二條，中華民
國九十六年罪犯減刑條例第二條第一項第三款、第七條、第九條
，判決如主文。
本案經檢察官黃士元到庭執行職務
中　　華　　民　　國　九十六　年　　八　　月　  七  　日
                  刑事第八庭審判長法  官  陳  德  民
                                  法  官  陳  芃  宇
                                  法  官  孫  曉  青
上正本證明與原本無異。
如不服本判決應於送達後十日內向本院提出上訴狀。
                                  書記官　郭　錦　賢
中　　華　　民　　國　九十六　年　　八　　月　  七  　日
附錄本案論罪科刑法條全文
刑法第二百七十七條
傷害人之身體或健康者，處三年以下有期徒刑、拘役或一千元以
下罰金。
犯前項之罪因而致人於死者，處無期徒刑或七年以上有期徒刑；
致重傷者，處三年以上十年以下有期徒刑。
